【裁判字號】    99,交聲,29
【裁判日期】    990129
【裁判案由】    聲明異議
【裁判全文】
臺灣嘉義地方法院交通事件裁定          99年度交聲字第29號
原處分機關  交通部公路總局嘉義區監理所嘉義市監理站
異  議  人
即受處分人  甲○○
上列異議人因違反道路交通管理處罰條例案件，對於交通部公路
總局嘉義區監理所嘉義市監理站於民國98年12月15日所為之處分
（原處分案號：嘉監義裁字第裁76-L00000000號），聲明異議，
本院裁定如下：
    主  文
異議駁回。
    理  由
一、原處分意旨略以：異議人即受處分人甲○○（下稱異議人）
    於民國98年11月14日凌晨1時23分許，在嘉義縣民雄鄉○○○
    ○○道口處，因有「酒後駕車經攔查實施酒測，酒測值0.38
    毫克，標準值0.25毫克，超過0.13毫克」之違規，經嘉義縣
    警察局北斗派出所員警掣開嘉縣警交字第L00000000號舉發
    違反道路交通管理事件通知單（下稱舉發通知單），指定應
    到案日期為98年11月29日前，異議人於98年11月23日提出陳
    述意見，經查證認上開違規情事屬實，遂於98年12月15日，
    以嘉監義裁字第裁76-L00000000號裁決書，依道路交通管理
    處罰條例第35條第1項第1款之規定，裁處異議人罰鍰新臺幣
    （下同）19,500元，吊扣駕駛執照12個月及參加道路交通安
    全講習，並無違誤等語。
二、聲明異議意旨略以：確於前揭時、地，遭警實施酒測，惟當
    時並無駕駛行為，係在路旁等人，因當日與不知名之人一同
    前往嘉義縣及南投縣候選人服務處助選，在南投縣有飲酒，
    當晚有2輛車返回嘉義，所乘坐車輛駕駛者（下簡稱某甲）
    因表示東西遺忘在南投縣服務處，另1輛車上有3、4人，即
    全部與某甲一起返回南投縣，遂在交流道等其等回來，並無
    任何駕駛行為，原處分顯然有誤，爰請求撤銷云云。
三、按汽車駕駛人飲用酒類後其吐氣所含酒精濃度超過每公升0.
    25毫克以上者，不得駕車，道路交通安全規則第114條第2款
    定有明文。又汽車駕駛人，駕駛汽車經測試檢定酒精濃度超
    過規定標準者，處新臺幣15,000元以上60,000元以下罰鍰，
    並當場移置保管該汽車及吊扣其駕駛執照1年；汽車駕駛人
    ，並應接受道路交通安全講習，道路交通管理處罰條例第35
    條第1項第1款、第24條第1項第2款分別定有明文。
四、異議人於上開時、地為警攔檢後，經施以呼氣測試，其吐氣
    酒精濃度達每公升0.38毫克，經警掣開舉發通知單等情，並
    有酒精濃度測試單、舉發通知單各1份在卷可稽（見原處分
    機關處理交通違規聲明異議案件卷宗第3頁），異議人對此
    並不爭執，是其遭警攔查時，確有飲酒乙節，堪以認定。異
    議人雖否認其有駕車行為，並執以前詞置辯，然查：
(一)證人即舉發之員警乙○○到庭具結證稱：當時在路檢點，看
    到前揭車輛行進中，突然停到路旁，即駕車前去盤查，過去
    時看到異議人已站在副駕駛座旁，車子並未熄火，亦未發現
    其他乘客，異議人告知在等人，但未陳稱等候之人去哪裡，
    何時回來等語（見本院卷第10至12頁）。本院審酌員警兼有
    交通勤務之執行，對於車輛動態之觀察程度本較一般人更為
    專注，既在本件異議人駕車行向前方之路口處執行交通勤務
    ，輔以當時係深夜之凌晨1時許，氣候良好、且係交流道下
    方，視線無礙，路口並無中間分隔島或行道樹等物遮蔽視線
    ，此亦有道路交通事故現場圖1份、現場照片4張附卷為按（
    見本院卷第17至19頁），證人對於前方開燈，而有行駛事實
    之異議人自小客車，應無誤看或誤為判斷之情事，再參諸警
    察舉發違反道路交通管理處罰條例所列之違規事實，本質上
    為行政處分，係公務員基於職務上之權力，依法就特定之具
    體事件所為之具公法上效果之單方行政行為，基於公務員為
    公法上行為具有公信力之原則，該行政行為當可被推定為真
    正，即員警本其維護交通秩序、安全職責所為之舉發，自應
    受到合法、正確之推定，本件證人乙○○為執行交通取締勤
    務之員警，其對此等交通案件必有相當舉發之經驗，其證述
    於依法執行職務時，親眼目睹異議人有駕車之情形，並就其
    親眼見聞於受有具結程序及偽證罪擔保之情形下至法院到庭
    為證述，而所為之前開證詞，對於其如何發現異議人駕車之
    過程，已提出合理、翔實之說明，亦無何違背一般經驗或論
    理法則之情形，其前揭證詞，自堪以採信。
(二)至於異議人於本院調查時辯稱：不知某甲及另1輛車上之人
    姓名，也無從聯絡，其等均無飲酒云云（見本院卷第9頁）
    ，衡情當時係凌晨之深夜，若某甲確有返回南投縣取回物品
    之必要，大可駕車搭載異議人前往，或由另1輛車之其他人
    駕駛搭載前往，而其他人亦可駕車搭載異議人返回，縱必須
    在該處等候，其他人亦可陪同異議人，豈有於深夜時分，任
    由異議人獨自1人站立在交流道附近，守候不知何時回到該
    處之某甲及其他人？況且異議人無法提出某甲或其他人之聯
    絡方式，則若某甲及其他人遲遲未返回該處，異議人豈非將
    無止盡等候？均徵異議人所為辯詞，實與常情有違，已難盡
    信，況亦無法具體說明某甲及其他人之身分資料供本院傳喚
    或促其等到庭，以佐證異議人所為陳述是否屬實，此外，復
    查無其他積極證據堪認異議人所述情節為真，其所執前詞，
    尚非可採。
(三)又異議人要求提出違規當時之錄音、錄影證據，然本件原處
    分機關裁決異議人酒後駕車之違規，係引據舉發通知單為證
    ，而舉發本件違規事件之員警乙○○，就如何查獲並舉發之
    經過，於本院調查時到庭具結證述無訛，已如前述，衡諸證
    人之證言本屬證據方法之一，亦屬異議人違規之適合證明，
    乙○○與異議人素不相識，並無任何宿怨仇隙，應無甘冒偽
    造文書、偽證罪責而羅織誣陷異議人之可能或必要，本院復
    查無其證詞有何違反常理，不足採信之處，異議人上開所辯
    ，難為其有利之認定。本件違規事實，既據證人證述甚詳，
    已臻明確，縱無錄影或拍攝無照片等證據為憑，亦無礙於上
    揭認定，至為灼然。
五、綜上所述，異議人確有如舉發違反道路交通管理事件通知單
    所載之違規事實，允無疑義，原處分機關依道路交通管理處
    罰條例第35條第1項第1款之規定，裁決異議人罰鍰19,500元
    ，吊扣駕駛執照12個月及參加道路交通安全講習等處分，核
    屬無誤，異議人之聲明異議，為無理由，應予駁回。
據上論斷，應依道路交通管理處罰條例第87條第2項，道路交通
案件處理辦法第19條，裁定如主文。
中    華    民    國    99    年    1     月    29    日
                  交通法庭法  官  林青怡
上列正本證明與原本無異。
如不服本裁定，應於裁定送達後5日內向本院提出抗告狀（應附
繕本）。
中    華    民    國    99    年    1     月    29    日
                          書記官  李佳惠

司法院資訊處製作；財團法人民間司法改革基金會備份。
